臺灣新竹地方法院民事判決　九十一年重訴字第六四號
　　原　　　告　　交通部台灣鐵路管理局
　　法定代理人　　乙○○
　　被　　　告　　甲○○
右當事人間請求拆屋還地事件，本院判決如左：
    主    文
被告應將坐落新竹市○○段五六一之一地號土地上如附圖所示Ａ部分面積三點七三平
方公尺、Ｂ部分面積十五點○七平方公尺、Ｄ部分面積五十二點五四平方公尺；同段
五六一之二地號土地上如附圖所示Ｅ部分面積七十三平方公尺；同段五六一之四地號
土地上如附圖所示Ｆ部分面積三十一點九二平方公尺；同段五六一之七地號土地上如
附圖所示Ｉ部分面積一平方公尺之地上物全部拆除，連同附圖所示同段五六一之一地
號土地Ｃ部分面積三十六點七六平方公尺、同段五六一之四地號土地上如附圖所示Ｇ
部分面積一十點七九平方公尺、Ｈ部分面積一十二點二一平方公尺空地返還予原告。
被告應給付原告新台幣壹拾萬零伍佰陸拾捌元，及自民國九十一年三月二十日起至
清償日止按年息百分之五計算之利息。
被告應自民國九十一年一月一日起至返還本判決第一項占用土地日止，以半年為期，
按期給付原告新台幣壹拾萬捌仟零貳拾元。
原告其餘之訴駁回。
訴訟費用由負擔被告負擔百分之九十五，餘由原告負擔。
本判決第一項於原告以新台幣肆佰貳拾壹萬元為被告供擔保後，得假執行。但被告如
於假執行程序實施前以新台幣壹仟貳佰陸拾貳萬壹仟貳佰捌拾陸元為原告預供擔保，
得免為假執行。
本判決第二項於原告以新台幣肆萬肆仟元為被告供擔保後，得假執行。但被告范燈臺
如於假執行程序實施前以新台幣壹拾萬零伍佰陸拾捌元為原告預供擔保，得免為假
執行。
原告其餘假執行之聲請駁回。
    事    實
甲、原告方面：
壹、聲明：
一、被告應將坐落新竹市○○段五六一之一號土地上如附圖所示Ａ部分面積三．七三
    平方公尺、Ｂ部分面積一五．０七平方公尺、Ｄ部分面積五二．五四平方公尺；
    同段五六一之二號土地上如附圖所示Ｅ部分面積七三平方公尺、Ｌ部分面積九平
    方公尺；同段五六一之四號土地上如附圖所示Ｆ部分面積三一．九二平方公尺；
    同段五六一之七號土地上如附圖所示Ｉ部分面積一平方公尺之地上物全部拆除，
    連同附圖所示同段五六一之一號土地Ｃ部分面積三六．七六平方公尺、同段五六
    一之四號土地、Ｇ部分面積一０．七九平方公尺、Ｈ部分面積一二．二一平方公
    尺空地返還予原告。
二、被告應給付原告新台幣（下同）十三萬零五百六十八元，及自起訴狀繕本送達翌
    日即民國九十一年三月二十日起至清償日止按年息百分之五計算之利息。
三、被告應自民國九十一年一月一日起至返還上開第一項占用土地日止，以半年為期
    ，按期給付原告十一萬三千二百一十六元。
四、願供擔保請准宣告假執行。
貳、陳述：
一、拆屋還地部分：
    緣坐落於新竹市○○段五六一之一、五六一之二、五六一之四、五六一之七地號
    等四筆土地（下稱系爭四筆土地）均屬國有土地，現歸原告管理使用，其上有被
    告甲○○所有、未辦保存登記之房屋門牌號碼為新竹市○○路○段一六０號建物
    ，因被告對系爭土地均無任何正當占用土地之權源，原告自得基於管理人地位，
    依民法第七六七條所有物返還請求權，請求被告拆屋還地。
二、不當得利損害賠償部分：
    又被告占用原告所管有系爭四筆土地，致原告受有相當於租金額之損害，原告應
    得為不當得利之損害賠償請求。依台灣省政府八十三年五月八三府財五字第一五
    一六四０號函示，省有基地租金及使用補償金自八十二年七月起均一律以申報地
    價年息百分之五計收，系爭之新竹市○○段五六一之一、五六一之二、五六一之
    四、五六一之七地號土地於八十九年七月之申報地價分別為一萬八千五百六十八
    點三元、二萬三千一百元、一萬一千元、二萬三千一百元，依新竹市地政事務所
    測量被告實際占用面積分別為一○八點一平方公尺、八十二平方公尺、五十四點
    九二平方公尺、一平方公尺，核計被告應給付原告之不當得利損害賠償額如下（
    小數點以下均四捨五入）：
  （一）被告於九十年度無權占有同段五六二之一、五六一之四地號土地部分，應給
        付不當得利額各為十萬零三百六十二元（18568.3X108.1X5%=100362）、三
        萬零二百零六元（11000X54.92X5%=30206），合計為十三萬零五百六十八元
        （100362+30206=130568）。
  （二）被告自九十一年一月一日起無權占有系爭四筆土地部分，其應自九十一年一
        月一日起至返還系爭占用土地日止，以半年為期，按期給付原告之不當得利
        額各為五萬零一百八十一元（18568.3X108.1X1/2X5%=50181）、四萬七千三
        百五十五元（23100X82X1/2X5%=47355）、一萬五千一百零三元（計算式為
        ：11000X54.92X1/2X5%=15103）、五百七十八元（23100X1X1/2X5%=578），
        合計為十一萬三千二百一十六元。
  （三）爰依民法第一百七十九條、第一百八十四條規定，請求被告給付如主文第
        二、三項所示之相當於租金之不當得利。
三、對於被告抗辯之陳述：
（一）其中同段五六一之二、五六一之七地號土地部分，被告以兩造間存在不定期租
      賃關係為正當占有權源置辯，原告否認兩造間有不定期租賃關係存在之事實，
      經查：
      (1)被告於八十七年間就同段五六一之二地號土地全筆（五六一之二地號土地嗣
        於八十九年九月分割增加五六一之七地號）向原告申辦承租，經原告派員前
        往會勘後，同意在被告追繳五年補償金，及將無權占有同段五六一之一及五
        六一之四地號土地之地上物拆除，始為放租，其後原告復二次函催被告應依
        上揭會勘紀錄自行拆除地上物，被告於八十七年九月十四日以其依旨拆除為
        由，向原告辦理租賃申請，原告則於八十七年十一月三日發文請其繳納五年
        之使用補償金，並檢據前往原告之新竹工務分駐所辦理租賃手續。
      (2)被告依前開函文意旨而於八十七年十二月一日前往原告之台北工務段簽立土
        地租賃契約書（下稱系爭租約），惟該契約書未經原告核印，是以兩造並無
        達成租賃之合意，縱該契約書上加蓋經管工務段之副段長、產業主任及經辦
        人員職章，惟僅係內部會簽轉呈之核章，嗣經簽轉至原告總所時，適逢凍省
        期間，原告不得自行為出租作業辦理，乃退返該土地租賃契約書，被告據前
        開書面指稱兩造已有租賃關係，至有誤會。
      (3)又原告於收受五年使用補償金後，乃於其後以半年為期寄發使用補償費繳納
        通知，而原告提供收據係為租金及使用費併列共用之製式收據，租金及使用
        補償費之納繳專戶亦為同一，而原告就會計項亦將租金及使用補償費為同一
        項下支列，要非因與被告間有新的租賃合意進而為租金收取。再者，原告雖
        曾於九十年七月及十二月間寄發「租金」繳納通知書，惟原告始終對被告拆
        除五六一之一地號等土地上建物，至為堅持，九十年六月及九十年八月均曾
        具函向被告表明於其未為五六一之一號土地上占建房屋拆除前不予出租之意
        旨，則原告殆無可能同意出租之理，猶以依原告經管公用不動產出租及利用
        作要點第十條規定，直接出租程序應經申請、收件、審查、審查結果通知、
        訂約等程序，第二十條則敘明租賃契約書應載明事項，原告亦無可能未經法
        定程序與被告訂立書面租約前，即逕向被告為租金收取，足認該等繳納通知
        書係因作業疏忽之誤載。猶以，被告係主張因兩造前有上揭書面租賃契約存
        在，嗣於租期屆滿後收租默示更新，惟上開契約既未經原告核印同意之，已
        如前述，前主契約既未有效存在，則默示更新亦失所附麗。
      (4)復且系爭租約第二條載明「租賃期間：自民國八十七年十二月一日起至民國
        八十八年十二月三十一日止。租期屆滿時，租賃關係即行消滅，乙方（即原
        告）不另通知。甲方如有意續租，應於租期屆滿前一個月，向乙方申請換約
        續約，逾期未換約，視為無意續租。甲方未辦理續約仍為使用，即為無權占
        用，應繳納使用補償金，並不得主張民法第四百五十一條之適用及其他異議
        」。退步以言，縱上揭租賃契約成立，惟未經書面續約即不得主張默示更新
        即屬無權占用，更足為徵原告前所為收取者係為使用補償金。
（二）其中同段五六一之一、五六一之四地號土地部分，原告始終即表明要求被告拆
      除，被告無權占用事實，至為明確。
、證據：提出土地登記簿謄本、房屋稅籍證明書、照片、台灣省政府八十三年五月
    九日號函、不當得利計算表、八十七年五月二十二日原告函文、八十七年八月五
    日原告函文、申請書、八十八年一月二十二日原告函文、九十年八月十六日原告
    函文、九十年六月二十六日原告函文、公用不動產出租及利用作業要點等件為證
    。
乙、被告方面：
壹、聲明：
一、原告之訴駁回
二、如受不利之判決被告願供擔保，請准宣告免予假執行。
貳、陳述：
一、就被告所承租坐落新竹市○○段五六一之二、五六一之七地號土地，面積共八十
    三平方公尺（土地登記簿謄本現登記八十二平方公尺及一平方公尺），兩造間已
    有不定期租賃契約之存在：
（一）按坐落新竹市○○段五六一之一、五六一之二、五六一之四、五六一之七地號
      土地，係由新竹市○○段一七七之二號面積四六○平方公尺，原登記為台灣省
      政府所有，於六十八年三月間因新竹縣政府實施土地重測，始改編為新竹市○
      ○段五六一地號。嗣再分割為五六一、五六一之一、五六一之二、五六一之四
      號等筆，而同段五六一之二地號之土地則於八十九年九月間分割為五六一之二
      號及五六一之七號土地，面積各為八二平方公尺及一平方公尺。
（二）查被告係於三十八年間在新竹市○○段五六一之二號土地搭建鐵皮二層樓房八
      十三平方公尺作為居住之用，不久即在週邊之空地即同段五六一之一、五六一
      之四地號土地以水泥牆圍住作為修理機械場所。迨至六十九年間被告即將該水
      泥牆打掉，改建石棉瓦房屋合併前面同段五六一之二號所建之鐵皮屋繼續作為
      居住與修理機械工廠使用，且經被告於八十六年間連續提出省有土地承租申請
      書，向原告申請承租新竹市○○段五六一之二號土地面積八十三平方公尺，原
      告即在八十七年五月五日下午二時前往新竹站貨場會同被告履勘現場，認為被
      告所有坐落在同段五六一之二地號土地面積八十三平方公尺搭建之鐵皮屋符合
      省有財產管理規則第三十七條第一項第二款規定，同意放租並追收五年補償金
      ，而同段五六一之一、之四號所搭蓋之房屋認為被告無法提出五十九年三月二
      十七日以前合法占用時間之證明文件，而不同意放租。
（三）被告接獲上揭函文，依旨而於八十七年十一月二十七日以匯款方式繳交自八十
      二年十月一日起至八十七年九月三十日止五年份補償金，共四十七萬九千三百
      二十五元後，兩造則於八十七年十二月一日簽立土地租賃契約，租賃期限自八
      十七年十二月一日起至八十八年十二月三十一日止。
（四）原告主張八十七年十二月一日土地租賃契約書未經原告核印，則予原件退件，
      認兩造間並未達成租賃之合意一節，顯非實情。蓋原告核准後即授權台北工務
      段處理，該工務段段長蘇長明（段長不在由副段長代理）有權處理，況該土地
      租賃契約之騎縫處均蓋有原告台北工務段之長條騎縫章，若未授權時，則騎縫
      章應蓋上原告之長條章始為正確。另核准函文租金收據均由台北工務段段長發
      文及簽收，且三張統一發票：九十年三月二日、九十年十二月二十八日、九十
      一年六月二十四日上均蓋有原告之統一發票專用章，且記載為「沿線土地租金
      收入」，顯見原告已核准租約。縱使原告誤認該土地租賃契約不能合法有效成
      立時，然原告自八十七年十二月一日起即向被告收取租金，則自該段時間起即
      已成立不定期租賃契約至明。
（五）又原告主張其不可能未經法定程序與被告訂立書面租約前逕向被告收取租金，
      該繳納通知書係作業疏忽而誤載乙節，亦非實情。查原告係政府機關之一環，
      單位內均設置有專業法制人員或聘請法律顧問以為諮詢，承辦人員亦具有高學
      歷之身分，於租賃屆期日止若原告無默示租約之更新，決不會自八十九年一月
      一日起至九十一年六月三十日止每半年一期共五期之繳納通知書或收據及統一
      發票均記載「租金」通知書或租金收據或「沿線土地租金收入」之道理。至於
      不定期租賃契約係於八十九年八月四日原告收取八十九年上期土地租金之日期
      已成立不定期租約，然於事後始藉詞被告應拆除坐落同段五六一之一、五六一
      之四號土地上之石棉瓦房屋，始願意與被告再辦理同段五六一之二號土地之租
      約，則不影響五六一之二號土地不定期租約之存在。何況兩造租約屆期後並未
      表示不予出租，且於屆期後之繳納通知書並未以補償金通知繳納。況查原告更
      未以任何書面表示收取之租金係以補償金收受，足見原告所謂繳納「租金」通
      知書「租金收據」及「沿線土地租金收據」係誤載乙節，全係推卸言詞，不可
      採信。
二、就坐落新竹市○○段五六一之一、五六一之四地號土地，被告應可辦理承租，而
    原告藉故不合於五十九年三月二十七日即已合法占用，違反省有財產管理規定第
    三十七條第一項第二款規定而不予出租乙節，答辯如后：
（一）查被告於四、五十餘年間為謀生需要，在同段五六一之二號房屋之周邊即五六
      一之一、五六一之四號地土地以水泥牆圍住而設立修理機械工廠，於六十九年
      間被告即將該水泥牆打掉，改建為石棉瓦房屋使用，依國有財產法第四二條第
      一項第二款規定，在八十二年七月二十一日前已實際（占）使用人僅需繳納使
      用補償金後即可承租該土地，而原告得知國賓大飯店擬在該地之鄰邊建築大飯
      店，急需該土地而受到財團之施壓，乃藉詞被告占用同段五六一之一、五六一
      之四地號土地不合規定，而不予放租，原告為恐被告申請承租同段五六一之一
      、五六一之四號土地不予允許而將事件擴大，乃一再藉詞被告必須拆除五六一
      之一、五六一之四號土地上之建物始願意將同段五六一之二號放租是一種藉口
      而已，而非有附帶條件之存在，故兩造早已成立不定期租約，有無再另立租約
      ，則非重點。
（二）被告就同段五六一之一、五六一之四號土地早已表明承租且願繳納五年之補償
      金，再予辦理租約，但原告一味以不合於五十九年三月二十七日以前合法占用
      ，而不予放租，是原告請求不當得利之損害賠償，被告恕難同意，且願意就該
      兩筆土地依規定辦理承租。
、證據：提出土地登記簿謄本、承租申請書、會勘紀錄、原告之台北工務段八十七
    年十一月三日號函、通知書及計算明細表、繳款收據、租賃契約書、繳租證明、
    八十八、八十九、九十年度之租金收據及郵政劃撥存款收據、統一發票、房屋稅
    籍證明書、陳情書、照片及占用國有土地處理業務一冊等件為證。
丙、本院依原告聲請會同兩造至現場履勘，並囑託新竹市地政事務所測量及繪製複丈
    成果圖。
    理    由
壹、原告主張系爭四筆土地均屬國有土地，現歸原告管理使用，其上有被告所有、未
    辦保存登記之房屋門牌號碼為新竹市○○路○段一六０號建物，因被告對系爭四
    筆土地均無任何正當占用土地之權源，原告自得基於管理人地位，訴請被告拆屋
    還地。又被告無權占用原告所管有系爭四筆土地，致原告受有相當於租金額之損
    害，原告依系爭四筆土於八十九年七月之申報地價、新竹市地政事務所測量被告
    實際占用面積，再依台灣省政府八十三年五月八三府財五字第一五一六四０號函
    示，省有基地租金及使用補償金自八十二年七月起均一律以申報地價年息百分之
    五計收，核計被告於九十年度無權占有同段五六二之一、五六一之四地號土地部
    分，應給付不當得利額為十三萬零五百六十八元；其自九十一年一月一日起無權
    占有系爭四筆土地部分，應自九十一年一月一日起至返還系爭占用土地日止，以
    半年為期，按期應給付不當得利額為十一萬三千二百一十六元等語。
貳、被告則以其依原告之通知，而於八十七年十一月二十七日以匯款方式繳交自八十
    二年十月一日起至八十七年九月三十日止之五年份使用補償金，共四十七萬九千
    三百二十五元，嗣於八十七年十二月一日向原告申請承租新竹市○○段五六一之
    二地號土地（含尚未分割之同段五六一之七地號）面積八十三平方公尺，兩造簽
    立土地租賃契約，原定租賃期限自八十七年十二月一日起至八十八年十二月三十
    一日止，因租賃期間屆滿後，被告仍繼續使用上開土地，原告仍繼續以半年為一
    期收取八十八、八十九、九十年度之租金，兩造間顯已成立不定期租賃關係，被
    告占有上開土地係屬合法占有。又坐落同段五六一之一、五六一之四地號土地部
    分，被告已於四、五十餘年間為謀生需要，在同段五六一之二號房屋之周邊即五
    六一之一、五六一之四號地土地以水泥牆圍住而設立修理機械工廠，原告竟藉稱
    不合於五十九年三月二十七日前合法占用之放租條件，違反省有財產管理規定第
    三十七條第一項第二款規定而不予出租，被告依國有財產法第四十二條第一項第
    二款規定，在八十二年七月二十一日前已實際（占）使用人僅需繳納使用補償金
    後即可承租該土地之規定，前已陳明願意繳納五年之使用補償金，再予辦理租約
    ，但原告一味以不合於五十九年三月二十七日以前合法占用，而不予放租，是原
    告請求不當得利之損害賠償，為無理由。
、原告主張系爭四筆土地均屬國有土地，現歸原告管理使用，而被告所有、未辦保
    存登記之房屋門牌號碼為新竹市○○路○段一六０號建物占有使用原告管有如附
    圖所示之Ａ、Ｂ、Ｃ、Ｄ（五六一之一）、Ｅ（五六一之二）、Ｆ、Ｇ、Ｈ（五
    六一之四）、Ｉ（五六一之七）部分土地之事實，業據其提出土地登記簿謄本四
    份為證，亦為被告所不爭執，並經本院會同兩造至現場履勘，有九十一年五月二
    日勘驗筆錄在卷可稽，並囑託新竹市地政事務所派員測量繪製複丈成果圖，亦有
    複丈成果圖附卷可按，堪信原告上開主張為真實。
肆、原告主張被告無權占有系爭四筆土地，訴請被告拆除地上物返還土地並給付相當
    於租金之不當得利一節，已據被告以兩造間前曾就同段五六一之二、五六一之七
    地號土地成立租賃契約，期滿後成立不定期租賃關係，其為合法占有；就同段五
    六一之一、五六一之四地號土地部分，本可依法承租，原告藉故不同意，被告自
    毋庸給付相當於租金之不當得利為辯。本件應審酌者，被告有無占有使用系爭四
    筆土地之正當權源？原告得否向被告請求給付相當於租金之不當得利？茲分別論
    敘如下：
一、無權占有部分：
（一）按以無權占有為原因，請求返還所有物之訴，被告對原告就其物有所有權存在
      之事實無爭執，而僅以非無權占有為抗辯者，原告於被告無權占有之事實，無
      舉證責任。被告應就其取得占有，係有正當權源之事實證明之，如不能證明，
      則應認原告之請求為有理由（最高法院七十二年度台上字第一五五二號號判決
      參照）。
（二）原告主張被告無權占有使用附圖所示Ｅ部分（五六一之二地號）、Ｉ部分（五
      六一之七地號）土地一節，已據被告否認，辯稱：兩造間存有定期、不定期租
      賃關係存在，其為合法占有等語，經查：
      (1)按民法第四百五十一條所定出租人於租期屆滿後須即表示反對之意思，始生
        阻止續租之效力，意在防止出租人於租期屆滿後，明知承租人就租賃物繼續
        使用收益而無反對之表示，過後忽又主張租賃關係消滅，使承租人陷於窘境
        而設，並非含有必須於租期屆滿時，始得表示反對之意義存在。故於訂約之
        際，訂明期滿後絕不續租，或續租應另訂契約者，仍難謂不發生阻止續約之
        效力（最高法院五十五年度台上字第二七六號判例參照）。準此，出租人與
        承租得於訂約之際，約定期滿後絕不續租，或續租應另訂契約，如雙方已訂
        明續租應另訂契約，則發生阻止續約之效力，合先敘明。
      (2)查本件被告與原告之台北工務段於八十七年十二月一日簽訂土地租賃契約書
        ，約定租賃標的為新竹市○○段五六一之二地號（含尚未分割之同段五六一
        之七地號）之土地，租賃期間自八十七年十二月一日起至八十八年十二月三
        十一日止等情，業據被告提出土地租賃契約書為證，並為原告所不爭執，應
        認真實。觀諸系爭租約第二條載明：「租賃期間：自民國八十七年十二月一
        日起至民國八十八年十二月三十一日止。租期屆滿時，租賃關係即行消滅，
        乙方（即原告）不另通知。甲方如有意續租，應於租期屆滿前一個月，向乙
        方申請換約續租，逾期未換約，視為無意續租。甲方未辦理續約仍為使用，
        即為無權占用，應繳納使用補償金，並不得主張民法第四百五十一條之適用
        及其他異議」，亦即雙方約明以另訂契約為續租之合意，縱認被告抗辯系爭
        租約效力及於兩造屬實，兩造於八十八年十二月三十一日租期屆滿時，既未
        換約而為續租之意思表示合意，揆諸上揭判例說明，原租期屆滿時即已發生
        阻止續約之效力，且兩造間之原訂租約既已屆期而消滅，縱令原告其後繼續
        收租、默示同意被告繼續使用系爭土地，亦無法使因屆期而消滅之原租約回
        復其效力，亦無從使原定租約更新為不定期租賃關係，是被告上開所辯成立
        不定期租賃關係，洵屬無據，不足採信。
（三）原告另主張被告占有使用附圖所示之Ａ、Ｂ、Ｃ、Ｄ（五六一之一地號）、Ｆ
      、Ｇ、Ｈ（五六一之四地號）部分土地，並無合法占有使用權源一節，此為被
      告所不爭執，應認為真實。
（四）此外，迄至本件言詞辯論終結時為止，被告並未就其占有使用原告管有、附圖
      所示之Ａ、Ｂ、Ｃ、Ｄ（五六一之一）、Ｅ（五六一之二）、Ｆ、Ｇ、Ｈ（五
      六一之四）、Ｉ（五六一之七）部分土地有何正當權源舉證以明其實，是原告
      本於所有權人之地位行使物上請求權，訴請被告拆除上開土地地上物並返還土
      地予於原告，核屬正當。
（五）至原告亦主張被告無權占有使用附圖所示之Ｌ部分（五六一之二地號）土地，
      已為被告所否認，經查，本件被告所有建物坐落位置、地號，業經新竹市地政
      事務所測量後，繪製建物之邊線如附圖虛線所示，其中附圖所示Ｌ部分之九平
      方公尺土地，並無被告占有、使用之事實，而原告亦未舉證以證實被告占有、
      使用附圖所示Ｌ部分之事實，是認其此部分之主張為無理由，應予駁回。
二、不當得利部分：
（一）按無法律上之原因而受利益，致他人受損害者，應返還其利益，民法第一百七
      十九條定有明文；而無權占有他人土地，可能獲得相當於租金之利益為社會通
      常之觀念，最高法院六十一年臺上字第一六九五號判例可資參照。本件被告無
      權占有使用附圖所示之Ａ、Ｂ、Ｃ、Ｄ、Ｅ、Ｆ、Ｇ、Ｈ、Ｉ部分土地，自受
      有相當於租金之利益，被告等應負償還使用期間相當於租金價額之義務。
（二）查同段五六一之一、五六一之二、五六一之四、五六一之七地號土地於八十九
      年七月之申報地價分別為一萬八千五百六十八點三元、二萬三千一百元、一萬
      一千元、二萬三千一百元，有土地登記簿謄本四份可佐；又被告實際占用面積
      分別為一○八點一平方公尺（即附圖所示之Ａ、Ｂ、Ｃ、Ｄ部分）、七十三平
      方公尺（即附圖所示之Ｅ部分）、五十四點九二平方公尺（即附圖所示之Ｆ、
      Ｇ、Ｈ部分）、一平方公尺（即附圖所示之Ｉ部分），有土地複丈成果圖足憑
      ，再依原告提出之台灣省政府於八十三年五月九日出具之八三府財五字第一五
      一六四○號函示內容，省有基地租金及使用補償金自八十二年七月起均一律以
      申報地價年息百分之五計收，此為被告所不爭執，經核算：
      (1)被告前於九十年間無權占有附圖所示之Ａ、Ｂ、Ｃ、Ｄ部分（五六二之一地
        號，共一○八點一平方公尺）、附圖所示之Ｆ、Ｇ、Ｈ部分（五六一之四地
        號，共五十四點九二平方公尺）土地，應給付相當於租金之不當得利各為十
        萬零三百六十二元（計算式為：18568.3X108.1X5%=100362，小數點以下四
        捨五入）、三萬零二百零六元（11000X54.92X5%=30206），合計為十三萬零
        五百六十八元（100362+30206=130568），原告就此部分訴請被告給付上開
        金額，洵屬正當，應予准許。(2)又被告自九十一年一月一日起無權占有使用
        附圖所示之Ａ、Ｂ、Ｃ、Ｄ（五六二之一地號，共一○八點一平方公尺）、
        Ｅ（五六二之二地號，七十三平方公尺）、Ｆ、Ｇ、Ｈ（五六一之四地號，
        共五十四點九二平方公尺）、Ｉ（五六一之七地號，一平方公尺）部分土地
        ，如以半年為期，其應按期給付原告相當於租金之不當得利各為五萬零一百
        八十一元（18568.3X108.1X1/2X5%=50181）、四萬二千一百五十八元（詳列
        計算式為：23100X73X1/2X5%=42158）、一萬五千一百零三元（詳列計算式
        為：11000X54.92X1/2X5%=15103）、五百七十八元（23100X1X1/2X5%=578）
        ，共計為十萬八千零二十元（50181+42158+15103+578=108020），從而原告
        主張被告應自九十一年一月一日起至返還系爭占用土地日止，以半年為期，
        按期給付十萬八千零二十元部分，核屬正當，應予准許，至逾此部分之請求
        ，則屬無據，應予駁回。
伍、綜上所述，原告主張本於所有物返還請求權及不當得利之法律關係，訴請被告將
    坐落新竹市○○段五六一之一地號土地上如附圖所示Ａ部分面積三點七三平方公
    尺、Ｂ部分面積十五點○七平方公尺、Ｄ部分面積五十二點五四平方公尺；同段
    五六一之二地號土地上如附圖所示Ｅ部分面積七十三平方公尺；同段五六一之四
    地號土地上如附圖所示Ｆ部分面積三十一點九二平方公尺；同段五六一之七地號
    土地上如附圖所示Ｉ部分面積一平方公尺之地上物全部拆除，連同附圖所示同段
    五六一之一地號土地Ｃ部分面積三十六點七六平方公尺、同段五六一之四地號土
    地上如附圖所示Ｇ部分面積一十點七九平方公尺、Ｈ部分面積一十二點二一平方
    公尺空地返還予原告。並應給付原告十三萬零五百六十八元及自九十一年一月一
    日起至返還系爭占用土地日止，以半年為期，按期給付十萬八千零二十元，洵屬
    有據，應予准許。超過部分之請求，則屬無據，應予駁回。
陸、兩造陳明願供擔保，聲請宣告假執行或免為假執行，經核原告勝訴部分，合於法
    律規定，爰分別酌定相當之擔保金額宣告之；原告其餘假執行之聲請，因訴之駁
    回而失所依據，不予准許。
柒、本件判決之基礎已臻明確，兩造其餘攻擊、防禦方法及舉證，經本院審酌後，均
    與判決結果無影響，爰不一一予以論列，附此敘明。
捌、結論：本件原告之訴為一部有理由，一部無理由，依民事訴訟法第七十九條但書
    ，判決如主文。
中　　　華　　　民　　　國　　九十一　　年　　　十　　　月　　 十八 　　日
                                  臺灣新竹地方法院民事第一庭
~B法　　　官　黃美文
右為正本係照原本作成。
如對本判決上訴，須於判決送達後二十日內向本院提出上訴狀（須按他造當事人之人
數附繕本）。
~B法院書記官　洪木志
中　　　華　　　民　　　國　　九十一　　年　　　十　　　月　　 二十二　　日
